【裁判字號】    90,易,352
【裁判日期】    900227
【裁判案由】    竊盜
【裁判全文】
臺灣臺中地方法院刑事判決                            九十年度易字第三五二號
    公  訴  人  臺灣台中地方法院檢察署檢察官
    被      告  乙○○
右列被告因竊盜等案件，經檢察官提起公訴（八十九年度偵字第一九四五四號），本
院判決如左：
    主  文
乙○○竊盜，累犯，處拘役參拾日，如易科罰金，以參佰元折算壹日；又偽造署押，
足以生損害於他人，累犯，處有期徒刑陸月，如易科罰金，以參佰元折算壹日，如附
表所示「劉秀鳳」署押（含簽名貳枚、指紋伍枚）共柒枚均沒收。
    事  實
一、乙○○前曾於民國八十五年四月間，因違反麻醉藥品管理條例案件，經台灣彰化
    地方法院判處有期徒刑四月，於八十五年八月九日易科罰金執行完畢，復於八十
    八年十二月間，因偽造文書案件，經同院判處有期徒刑四月，嗣經台灣高等法院
    台中分院判決上訴駁回確定，經通知到案執行，卻傳拘無著，致遭台灣彰化地方
    法院檢察署發佈通緝。詎仍不知悔改，於八十九年八月十七日上午八時三十分許
    ，無故侵入洪秋煙位於台中縣外埔鄉○○村○○路四三二號住處（無故侵入住宅
    部分未據告訴），竊取其子甲○○皮包內現金新台幣一千一百元得手，於離去時
    適被洪秋煙撞見，記下其所騎乘機車車牌號碼ＪＢＥ─一四三號，報警循線查獲
    。孰料，乙○○於當日九時五十分在台中縣警察局大甲分局外埔分駐所製作筆錄
    時，為規避刑責及掩飾其通緝犯身分，竟冒用其胞姐「劉秀鳳」之名義應訊，接
    續於警訊筆錄、劉秀鳳口卡片上偽造「劉秀鳳」署押七枚（詳如附表所示），足
    以生損害於劉秀鳳本人。嗣於八十九年十月二十三日台灣台中地方法院檢察署檢
    察官依法傳訊劉秀鳳本人到庭應訊後始知上情。
二、案經臺灣臺中地方法院檢察署檢察官自動檢舉，偵查起訴。
    理  由
一、訊據被告乙○○對於右開事實均坦承不諱，核與被害人甲○○、劉秀鳳、證人洪
    秋煙於警、偵訊時指、證述情節相符，有各該訊問筆錄在卷可按，而經檢察官當
    庭採集劉秀鳳本人所按捺之之指紋，連同警訊筆錄、口卡片上指紋卡，送請內政
    部警政署刑事警察局鑑定結果，警訊筆錄、口卡片上所取之指紋與劉秀鳳之指紋
    均不相符，反與該局檔存乙○○指紋卡之右拇指指紋相符，有該局八十九年十一
    月七日（八九）刑紋字第一七二０四０號鑑驗書一紙在卷可按，此外，復有如附
    表所示被告所偽造「劉秀鳳」署押之警訊筆錄、劉秀鳳口卡片附卷可參，足見被
    告自白確與事實相符，本件事證明確，被告犯行至堪認定。
二、核被告所為，係犯刑法第三百二十條第一項竊盜罪、第二百十七條第一項之偽造
    署押罪。被告在同一事件，先後多次冒用「劉秀鳳」名義在上開文書上簽名、捺
    指印而偽造署押之行為，係利用同一機會，在同一時段就同一犯罪構成事實，本
    於單一犯意接續進行，以實現一犯罪構成要件之單一行為，為接續犯，應以一罪
    論。另按刑法第二百十七條第一項之「署押」，乃指於紙張或物體上簽署之姓名
    ，或其他符號，其作用在表示其承認所簽署之文書效力，若以捺指紋以代替簽名
    者，如偽造指紋亦屬偽造署押。本件被告除於如附表所示之警訊筆錄及口卡片簽
    署「劉秀鳳」之姓名外，尚於其上或騎縫處捺指紋，表示確認筆錄之記載，揆諸
    前揭說明，捺指紋亦屬該罪所謂之「署押」。被告前開所犯二罪，犯意各別，行
    為互異，應予分論併罰。末查，被告前曾於八十五年四月間，因違反麻醉藥品管
    理條例案件，經台灣彰化地方法院判處有期徒刑四月，於八十五年八月九日易科
    罰金執行完畢，有台灣台中地方法院檢察署刑案資料查註紀錄表及台灣高等法院
    被告全國前案紀錄表各一紙在卷可徵，其於五年內再犯本件有期徒刑以上之罪，
    為累犯，以上二罪均依刑法第四十七條規定加重其刑。爰審酌被告年紀尚輕，前
    已有麻藥、偽造文書犯行，竟不思循正當管道賺取錢財，反行竊他人財物資以花
    用，復為規避刑責，竟冒用其姐名義應訊，有失姊妹情誼，並造成偵查機關偵辦
    案件之困擾，惟念其行竊財物價值非鉅，犯後又坦承犯行，態度良好，且在上開
    案件審理時發覺偽造署押犯行，所生危害尚非重大等一切情狀，分別量處如主文
    所示之刑，並均諭知易科罰金之折算標準（按竊盜罪之法定刑度為五年以下有期
    徒刑、拘役或五百元以下罰金，而被告竊盜行為時為八十九年八月十七日，彼時
    犯案時之刑法第四十一條係限於最重本刑為三年以下有期徒刑之罪，而受六個月
    以下有期徒刑或拘役之宣告，因身體、教育、職業、家庭之關係，執行顯有困難
    者方得易科罰金，而該法條業於九十年一月十日修正為刑法第四十一條第一項前
    段：「犯最重本刑為五年以下有期徒刑以下之刑之罪，而受六個月以下有期徒刑
    或拘役之宣告，因身體、教育、職業、家庭之關係或其他正當事由，執行顯有困
    難者，得以一元以上三元以下折算一日」，於九十年一月十日經總統公布，並於
    同月十二日生效，比較被告行為前後之法律，以裁判時之新法對於被告較為有利
    ，依刑法第二條第一項前段規定自應適用最有利於行為人之法律，是本院量處被
    告所犯竊盜罪為拘役三十日，仍應諭知易科罰金之折算標準，附此敘明）。如附
    表所示被告偽造「劉秀鳳」之署押（含簽名二枚、指印五枚）共七枚，應依刑法
    第二百十九條之規定，併予宣告沒收。
據上論斷，應依刑事訴訟法第二百九十九條第一項前段，刑法第二條第一項前段、第
二百十七第一項、第三百二十條第一項、第四十七條、修正後刑法第四十一條第一項
前段、第二百十九條，罰金罰鍰提高標準條例第一條前段、第二條，判決如主文。
中    華    民    國    九十      年      二      月        二十七      日
                                        法  官    賴  妙  雲
右正本證明與原本無異。
如不服本判決，應於送達後十日內向本院提出上訴狀(須附繕本)，上訴於台灣高等
法院台中分院。
                                  書記官
中    華    民    國    九十      年      二      月        二十七      日
附錄論罪科刑法條
刑法第三百二十條第一項
意圖為自己或第三人不法之所有，而竊取他人之動產者，為竊盜罪，處五年以下有期
徒刑、拘役或五百元以下罰金。
刑法第二百十七條第一項
偽造印章、印文或署押，足以生損害於公眾或他人者，處三年以下有期徒刑。
附表：
┌───┬─────────┬───────────┐
│編號  │  偽造署押所在    │ 偽造署押名稱及數量   │
├───┼─────────┼───────────┤
│ 一   │  警訊筆錄        │ 「劉秀鳳」簽名一枚   │
│      │                  │           指印四枚   │
├───┼─────────┼───────────┤
│ 二   │  口卡片          │ 「劉秀鳳」簽名一枚   │
│      │                  │           指印一枚   │
└───┴─────────┴───────────┘


司法院資訊處製作；財團法人民間司法改革基金會備份。
